臺灣臺中地方法院刑事判決
110年度原交訴字第17號
公  訴  人  臺灣臺中地方檢察署檢察官
被      告  賴忠孝



                    另案於法務部○○○○○○○○○○○執 行中
選任辯護人  林聖芳律師（法扶律師）
上列被告因肇事逃逸罪等案件，經檢察官提起公訴（110年度偵
緝字第1489號），被告於準備程序進行中就被訴事實為有罪之陳
述，經本院合議庭裁定由受命法官獨任進行簡式審判程序，判決
如下：
    主    文
賴忠孝汽車駕駛人，無駕駛執照駕車犯過失傷害罪，處有期徒刑
肆月，如易科罰金，以新臺幣壹仟元折算壹日；又犯肇事致人傷
害逃逸罪，累犯，處有期徒刑捌月。
    犯罪事實
一、賴忠孝無駕駛執照，於民國108年10月22日4時許，駕駛車牌
    號碼000-0000號自用小客車，沿臺中市南區五權南路由南往
    北方向行駛。嗣於同日4時22分許，行經該道路與忠明南路
    之交岔路口時，原應注意車前狀況，而依當時情形為天候晴
    、夜間有照明、柏油乾燥無缺陷、路面無障礙物等情，並無
    不能注意之情事，竟疏未注意及此，適有陳鵬宇駕駛車牌號
    碼00-0000號自用小客貨車行駛在賴忠孝所駕駛車輛之前方
    ，並行車至上揭路口停等紅綠燈時，賴忠孝因有前揭過失，
    而自後撞擊陳鵬宇所駕駛之車輛，致陳鵬宇因此受有第三及
    第四頸椎中心脊髓症候群、頸部及右側膝部挫傷等傷害。詎
    賴忠孝明知已駕車肇事致陳鵬宇受傷，竟未對陳鵬宇採取救
    護或其他必要措施，亦未留下任何聯絡方式，旋即基於肇事
    逃逸之犯意，先倒車再繞過陳鵬宇前揭所駕駛之車輛後，再
    駕車離去肇事現場。嗣警據報至現場處理，並調取現場監視
    錄影畫面後，始循線查悉上情。
二、案經陳鵬宇告訴臺灣臺中地方檢察署檢察官偵查起訴。
    理    由
一、被告賴忠孝所犯係死刑、無期徒刑、最輕本刑為3 年以上有
    期徒刑以外之罪，其於準備程序中先就被訴事實為有罪之陳
    述，經法官告知簡式審判程序之旨，並聽取公訴人、被告及
    辯護人之意見後，依刑事訴訟法第273 條之1 第1 項規定，
    經本院合議庭裁定進行簡式審判程序審理；且依同法第273 
    條之2 及第159 條第2 項規定，不適用傳聞法則有關限制證
    據能力之相關規定，合先敘明。
二、上開犯罪事實，業據被告於本院準備程序及審理時坦承不諱
    ，核與證人即告訴人於警詢、偵查時之證述相符，復有員警
    職務報告、仁愛醫療財團法人大里仁愛醫院診斷證明書、路
    口監視器擷取畫面、道路交通事故現場圖、道路交通事故調
    查報告表㈠㈡、臺中市政府警察局交通事故補充資料表、A3類
    道路交通事故調查紀錄表、交通事故照片、車輛詳細資料報
    表、臺中市政府警察局道路交通事故初步分析研判表等件在
    卷可稽，足認被告之自白與事實相符。本件事證明確，被告
    犯行均堪認定，應依法論科。
三、論罪科刑：
  ㈠按行為後法律有變更者，適用行為時之法律。但行為後之法
    律有利於行為人者，適用最有利於行為人之法律，刑法第2
    條第1 項定有明文。查被告行為後，刑法第185 條之4 業於
    110 年5 月21日修正，並於同年月28日公布，於同年月30日
    施行，修正前刑法第185 條之4 規定：「駕駛動力交通工具
    肇事，致人死傷而逃逸者，處一年以上七年以下有期徒刑。
    」，修正後該條文規定：「駕駛動力交通工具發生交通事故
    ，致人傷害而逃逸者，處六月以上五年以下有期徒刑；致人
    於死或重傷而逃逸者，處一年以上七年以下有期徒刑。犯前
    項之罪，駕駛人於發生交通事故致人死傷係無過失者，減輕
    或免除其刑。」。修正之立法理由為：釋字第777 號解釋意
    旨認為非因駕駛人之故意或過失所致事故之情形是否構成本
    條「肇事」，尚非一般受規範者所得理解或預見，其文義有
    違法律明確性原則；且有關刑度部分，一律以1 年以上7 年
    以下有期徒刑為其法定刑，致對犯罪情節輕微者無從為易科
    罰金之宣告，對此等情節輕微個案構成顯然過苛之處罰，於
    此範圍內，不符憲法罪刑相當原則，與憲法第23條比例原則
    有違，應予修正。經比較新舊法結果，修正後第1 項前段規
    定之法定刑、第2 項規定之構成要件減免，均較修正前之規
    定為輕，自以修正後刑法第185 條之4 第1 項前段規定較有
    利於被告，依刑法第2 條第1 項但書之規定，本案應適用修
    正後刑法第185 條之4 第1 項前段規定論處。
  ㈡按汽車駕駛人，無駕駛執照駕車、酒醉駕車、吸食毒品或迷
    幻藥駕車、行駛人行道或行經行人穿越道不依規定讓行人優
    先通行，因而致人受傷或死亡，依法應負刑事責任者，加重
    其刑至二分之一，為道路交通管理處罰條例第86條第1項所
    明定；又按刑法總則之加重，係概括性之規定，所有罪名均
    一體適用；刑法分則之加重，係就犯罪類型變更之個別犯罪
    行為予以加重，成為另一獨立之罪名。道路交通管理處罰條
    例第86條第1項關於汽車駕駛人，行經行人穿越道不依規定
    讓行人優先通行，因而致人受傷或死亡，依法應負刑事責任
    者，加重其刑至2分之1之規定，係就刑法第276條第1項之過
    失致人於死罪、同條第2項之業務過失致人於死罪，同法第2
    84條第1項之過失傷害（及致重傷）罪、同條第2項之業務過
    失傷害（及致重傷）罪之基本犯罪類型，對於加害人為汽車
    駕駛人，於從事駕駛汽車之特定行為時，於行經行人穿越道
    之特定地點，不依規定讓行人優先通行，因而致人受傷或死
    亡之特殊行為要件予以加重處罰，已就上述刑法第276條第1
    、2項，同法第284條第1、2項各罪犯罪類型變更之個別犯罪
    行為予以加重，而成另一獨立之罪名，自屬刑法分則加重之
    性質（最高法院99年度台非字第198號判決意旨參照）。核
    被告所為，係犯道路交通管理處罰條例第86條第1項、刑法
    第284條前段之汽車駕駛人，無駕駛執照駕車犯過失傷害罪
    、修正後第185條之4第1項前段之肇事逃逸罪。被告所為上
    開犯行間，行為互殊，應予分論併罰。起訴書雖認被告所為
    係犯刑法第284條前段之過失傷害罪嫌等語，惟此部分業經
    公訴人於本院準備程序時當庭變更起訴法條為道路交通管理
    處罰條例第86條第1 項之規定、刑法第284 條前段之汽車駕
    駛人無照駕車過失傷害罪，本院並當庭告知被告變更後之罪
    名（本院卷第78頁），則其所犯罪名既經檢察官當庭變更，
    本件自無庸變更起訴法條，附此敘明。
  ㈢被告前因不能安全駕駛罪案件，經本院以105年度中原交簡字
    第92 號判決判處有期徒刑2 月，併科罰金新臺幣（下同）1
    萬元確定，有期徒刑部分於106年4月22日執行完畢（其後接
    續執行拘役刑、罰金易服勞役，於106年6月26日執行完畢出
    監），有臺灣高等法院被告前案紀錄表在卷可按。其於有期
    徒刑執行完畢後，5 年內故意再犯本案有期徒刑以上之肇事
    致人傷害逃逸罪，為累犯，衡酌被告上開科刑紀錄，與本案
    均為故意犯罪，理應產生警惕作用，其再犯本案之罪，顯見
    前案之徒刑對被告並未生警惕作用，其對於刑罰之反應力顯
    然薄弱，且被告並無司法院釋字第775 號解釋意旨所指裁量
    不予加重最低本刑之情形，爰就其所犯之肇事致人傷害逃逸
    罪，依刑法第47條第1 項規定，加重其刑。
  ㈣爰以行為人之責任為基礎，審酌被告明知無駕駛執照仍駕車
    上路，且因上開過失致告訴人受有前開傷害，並於明知肇事
    致告訴人受傷後，並未呼叫救護車或警察處理，亦未留在現
    場救護受傷之告訴人，逕自駕車離開現場而逃逸，行為實屬
    可責，應予相當之非難。並衡酌被告犯罪之動機、目的、手
    段、犯罪後雖坦承犯行，惟迄今仍未賠償告訴人所受損害之
    犯後態度，暨被告於本院審理時自述之智識程度、經歷、素
    行等一切情狀，分別量處如主文所示之刑，並就汽車駕駛人
    ，無駕駛執照駕車犯過失傷害罪之部分，諭知易科罰金之折
    算標準。
四、如不服本判決應於收受判決後20日內向本院提出上訴書狀，
    並應敘述具體理由；其未敘述上訴理由者，應於上訴期間屆
    滿後20日內向本院補提理由書（均須按他造當事人之人數附
    繕本）「切勿逕送上級法院」。
據上論斷，應依刑事訴訟法第273 條之1 第1 項、第299 條第1
項前段，道路交通管理處罰條例第86條第1 項，刑法第11條前段
、第2 條第1 項但書、第284 條前段、第185 條之4 第1 項前段
（修正後）、第47條第1項、第41條第1 項前段，刑法施行法第1
 條之1 第1 項，判決如主文。
本案經檢察官陳東泰提起公訴，檢察官郭逵到庭執行職務。
中　　華　　民　　國　　111 　年　　4　  月　　13 　　日
                  刑事第六庭    法  官  蔡逸蓉
以上正本證明與原本無異。
如不服本判決應於收受送達後20日內向本院提出上訴書狀，並應
敘述具體理由；其未敘述上訴之理由者，應於上訴期間屆滿後20
日內向本院補提理由書（均須按他造當事人之人數附繕本）「切
勿逕送上級法院」。
告訴人或被害人如不服判決，應備理由具狀向檢察官請求上訴，
上訴期間之計算，以檢察官收受判決正本之日起算。
　　　　                        書記官　葉俊宏
中　　華　　民　　國　　111 　年　　4　  月　　13 　　日
　　　　　　　　　　　　
附錄論罪科刑法條
刑法第284條
因過失傷害人者，處一年以下有期徒刑、拘役或十萬元以下罰金
；致重傷者，處三年以下有期徒刑、拘役或三十萬元以下罰金。
道路交通管理處罰條例第86條
汽車駕駛人，無駕駛執照駕車、酒醉駕車、吸食毒品或迷幻藥駕
車、行駛人行道或行經行人穿越道不依規定讓行人優先通行，因
而致人受傷或死亡，依法應負刑事責任者，加重其刑至二分之一
。
汽車駕駛人，在快車道依規定駕車行駛，因行人或慢車不依規定
，擅自進入快車道，而致人受傷或死亡，依法應負刑事責任者，
減輕其刑。
刑法第185條之4（修正後）
駕駛動力交通工具發生交通事故，致人傷害而逃逸者，處六月以
上五年以下有期徒刑；致人於死或重傷而逃逸者，處一年以上七
年以下有期徒刑。
犯前項之罪，駕駛人於發生交通事故致人死傷係無過失者，減輕
或免除其刑。